臺灣臺中地方法院刑事判決　　　　　　 94年度簡上緝字第1號
上　訴　人　臺灣臺中地方法院檢察署檢察官
被　　　告　丙○○
指定辯護人　本院公設辯護人　丁○○
上列上訴人因被告因傷害案件，不服本院臺中簡易庭九十三年度
中簡字第二三九二號中華民國九十三年十月一日第一審簡易判決
（聲請案號：臺灣臺中地方法院檢察署九十三年度偵緝字第一二
一九號），提起上訴，本院管轄之合議庭逕為第一審判決如下：
    主  文
原判決撤銷。
丙○○傷害人之身體，因而致人於重傷，處有期徒刑參年陸月。
    事  實
一、丙○○於民國（下同）九十二年四月二日晚上六時三十分，
    在台中縣太平市○○路四九一號「舊情綿綿卡拉ＯＫ店」內
    為友人甲○○慶生，席間酒後因細故發生爭執，丙○○遭甲
    ○○毆擊一拳（甲○○傷害部分未據告訴），心有未甘，丙
    ○○竟基於普通傷害他人身體之犯意，持不明利器毆擊甲○
    ○，致甲○○受有右上臂嚴重切割傷、深及肌肉併神經及血
    管斷裂、右耳切割傷、失血性休克等傷害。嗣甲○○經人送
    醫醫治，但其右手之大小魚際肌、指間肌肌肉萎縮，五指無
    法完全伸展、手掌麻木，正中及尺神經損傷，呈肌肉萎縮及
    鳥爪現象，已毀敗一肢之機能。
二、案經甲○○訴由台中縣警察局霧峰分局報告臺灣臺中地方法
    院檢察署檢察官聲請簡易判決處刑。
    理  由
一、訊據被告丙○○對於有於上開時、地與告訴人甲○○發生爭
    執固坦承不諱，但矢口否認有持不明利器毆打告訴人之事，
    辯稱：伊僅於告訴人甲○○打伊之後，以隨身之鑰匙圈回手
    而己，並未以利器傷害甲○○云云。經查：
（一）上揭事實，業據告訴人甲○○於警詢及偵審時指訴歷歷，
      並經目擊證人黃明郎於警詢及偵查時證述明確，復有賢德
      醫院九十二年四月七日出具告訴人甲○○診斷證明書一紙
      附卷可稽，其上記載：「１右上臂嚴重切割傷、深及肌肉
      併神經及血管斷裂、２右耳切割傷、３失血性休克，及九
      十二年四月二日晚上七時四十五分至九時施行傷口擴清術
      、神經修補術、血管吻合術，併輸血及輸液治療，術後送
      加護病房加強照護一天」等情，另告訴人甲○○之傷勢，
      經本院於九十四年六月二十三日檢附賢德醫院原始病歷及
      甲○○本人送至行政院國軍退除役官兵輔導委員會臺中榮
      民總醫院鑑定結果（以下簡稱台中榮總），認：（一）李
      員右上臂內側離腋下七公分，有一橫向整齊刀疤約六公分
      長。（二）右手大小魚際肌、指間肌肌肉萎縮，五指無法
      完全伸展、手掌麻木，上述症狀應為正中及尺神經損傷。
      （三）神經損傷已兩年，目前呈肌肉肌肉萎縮及鳥爪現象
      ，為難治之週邊神經損傷。（四）依病歷記載及現在狀況
      判斷應為刀刃所傷。亦有台中榮總九十四年六月二十七日
      中榮醫企字第0940002920號函及函附之鑑定書、病歷等在
      卷足憑。據此，被告空言否認未持有不明利器毆打告訴人
      甲○○等語自非事實，委不可採。
（二）按刑法第十條第四項第四款所謂毀敗一肢以上之機能，係
      指一肢以上之機能全完喪失其效用而言，最高法院三十年
      上字第四四五號判例可參。又手之作用全在於指，上訴人
      將被害人左手大（姆）指、食指、中指傷斷落，其殘餘之
      無名指、小指即失其效用，自不能謂非達於毀敗一肢機能
      之程度，最高法院二十九年上字第一三五號亦著有判例可
      稽。本件告訴人甲○○之右手手指肌肉萎縮，五指無法完
      全伸展，無法以手指抓取物品，本院於審理時勘驗屬實，
      參照上開判例意旨，足見其右手手指已全完喪失其效用，
      自不能謂非達於毀敗一肢機能之程度，可堪認定。
（三）查被告丙○○係一壯年男子，其持不明利器毆擊告訴人甲
      ○○右上臂內側，導致告訴人受有右上臂內側離腋下七公
      分，有一橫向整齊刀疤約六公分長；右手大小魚際肌、指
      間肌肌肉萎縮，五指無法完全伸展、手掌麻木；其下中及
      尺神經損傷，呈肌肉肌肉萎縮及鳥爪現象，足見被告下手
      非輕，對於毆擊告訴人之右手臂，有可能會造成其右手之
      神經損傷，手指喪失效用，自非不能預見。是以告訴人甲
      ○○既因被告右開毆擊行為而發生右手全完喪失其效用，
      毀敗其一肢機能之重傷害結果，被告自應就此結果擔負罪
      責。
（四）綜上所陳，被告上開辯解，不足採信。從而，本件事證明
      確，被告上開傷害致重傷害犯行，堪予認定。
二、核被告丙○○所為，係犯刑法第二百七十七條第二項後段之
    傷害致重傷罪。被告多次毆擊告訴人甲○○之行為，係基於
    同一犯意接續多次行為，侵害一個法益，應為接續犯，屬單
    純一罪。原審認被告丙○○犯普通傷害罪證明確，而予以論
    罪科刑，固非無據，惟本件告訴人甲○○之傷害已達重傷害
    之程度，已如前述，且經公訴人變更法條為刑法第二百七十
    七條第二項之傷害致重傷罪，原判決既不當，自應由本院撤
    銷改判。爰審酌被告雖於七十九年間因贓物案件，經臺灣彰
    化地方法院判處有期徒刑五月，緩刑五年，但緩刑期滿緩刑
    未經撤銷，其刑之宣告失其效力，除此而外，近五年來之素
    行尚稱良好，有臺灣臺中地方法院檢察署刑案資料查註紀錄
    表、臺灣高等法院被告全國前案紀錄表可按，其與告訴人甲
    ○○係朋友關係，因一時爭執，出手毆傷告訴人，所生損害
    非輕，又就傷害致重傷犯行，未能認罪，且犯罪後迄今未與
    告訴人達成民事和解，取得諒解等一切情狀，量處如主文所
    示之刑，以示懲儆。至被告所持用以傷害告訴人所用之不明
    利器，雖係被告所有供其犯罪所用之物，然未據扣案，為免
    日後執行上之困難，故不予以宣告沒收，併此敘明。
據上論斷，依刑事訴訟法第四百五十五條之一第三項、第三百六
十九條第一項前段、第三百六十四條、第二百九十九條第一項前
段，刑法第二百七十七條第二項後段，判決如主文。
本案經檢察官乙○○到庭執行職務。
中　　華　　民　　國　　94　　年　　7　　月　　 29　　日
                          臺灣臺中地方法院刑事第九庭
                              審判長法  官  黃 文 進
                                    法  官  陳 如 玲
                                    法  官  曾 佩 琦
上正本證明與原本無異。
如不服本判決，應於送達後十日內向本院提出上訴狀（須附繕本
），上訴於臺灣高等法院臺中分院。
中　　華　　民　　國　　94　　年　　7　　月　　 29　　日
                                    書記官  賴 淵 瀛
附錄本案論罪科刑法條：
【刑法第二百七十七條】
  傷害人之身體或健康者，處三年以下有期徒刑、拘役或一千元
  以下罰金。
  犯前項之罪因而致人於死者，處無期徒刑或七年以上有期徒刑
  ；致重傷者，處三年以上十年以下有期徒刑。
